臺灣臺南地方法院刑事判決
111年度金訴字第262號
公  訴  人  臺灣臺南地方檢察署檢察官
被      告  蔡明杰


上列被告因洗錢防制法等案件，經檢察官提起公訴（110年度偵
字第25216號）及移送併辦（111年度偵字第7857號、111年度偵
字第12504號），本院判決如下：
    主  文
蔡明杰犯三人以上共同詐欺取財罪，處有期徒刑壹年貳月。
    事  實
一、蔡明杰與通訊軟體LINE暱稱「周啟鴻」之不詳姓名年籍之成
    年男子以及不詳姓名年籍之成年女子共同意圖為自己不法之
    所有，基於詐欺取財與洗錢之犯意聯絡，由某身分不詳之人
    於民國110年11月2日19時40分起，撥打電話向郭淑鈴佯稱係
    其子沈煥鈞因投資失利急需現金週轉云云，致郭淑鈴陷於錯
    誤，即邀其鄰居陳基旺，於110年11月3日13時18分許，前往
    高雄市○○區○○○路000號前金郵局，由陳基旺臨櫃匯款新臺幣
    （下同）20萬元至蔡明杰名下之郵局帳號000-000000000000
    00號帳戶，再由蔡明杰於同日14時17分、14時18分、14時19
    分，在臺北市○○區○○○路000號郵局，自該帳戶提領6萬元、6
    萬元、3萬元，交與「周啟鴻」指定之張姓女子，再於翌(4)
    日4時21分許，在臺南市○○區○○里0○0號大內郵局，自同帳戶
    提領5萬元，轉入「周啟鴻」指定之帳戶，以此方式掩飾、
    隱匿上開詐欺犯罪所得之去向。嗣郭淑鈴察覺有異，報警處理
    ，而悉上情。
二、案經郭淑鈴訴由臺南市政府警察局善化分局報告臺灣臺南地
    方檢察署檢察官偵查起訴。
    理  由
一、證據能力部分：本判決以下所引用之具傳聞性質之證據，檢
    察官及被告於本案準備程序均表示同意做為證據使用，迄於
    言詞辯論終結前，亦未爭執其證據能力，本院審酌前開證據
    之作成或取得之狀況，並無非法或不當取證之情事，且經本
    院於審判期日就上開證據依法進行調查、辯論，依刑事訴訟
    法第159條之5規定，均具有證據能力。
二、訊據被告坦承有將其所申辦郵局帳號000-00000000000000號
    帳戶的帳號資料交給通訊軟體LINE暱稱「周啟鴻」之人，嗣
    後陳基旺匯款20萬元至該帳戶，被告再依「周啟鴻」之指示
    提領6萬元、6萬元、3萬元，交與「周啟鴻」指定之人，再
    自同帳戶提領5萬元，轉入「周啟鴻」指定之帳戶等事實，
    惟否認有起訴書所指摘之加重詐欺取財及洗錢等犯行，並辯
    稱：我也是被周啟鴻騙的。我是要辦貸款的，我不了解他是
    詐騙集團等語。然查：
　㈠告訴人郭淑鈴因受詐騙，囑其鄰居陳基旺，於110年11月3日1
    3時18分許，前往高雄市○○區○○○路000號前金郵局，由陳基
    旺臨櫃匯款20萬元至蔡明杰名下之郵局帳號000-0000000000
    0000號帳戶，再由蔡明杰於同日14時17分、14時18分、14時
    19分，在臺北市○○區○○○路000號郵局，自該帳戶提領6萬元
    、6萬元、3萬元，交與「周啟鴻」指定之人，再於翌(4)日4
    時21分許，在臺南市○○區○○里0○0號大內郵局，自同帳戶提
    領5萬元，轉入「周啟鴻」指定之帳戶等情，業據告訴人郭
    淑鈴於警詢中供述詳實在卷，並有證
　　人陳基旺於警詢之供述、卷附監視器翻拍照片3張、車辨資
    料1紙、車輛詳細資料報表1紙、高雄市政府警察局新興分局
    前金分駐所陳報單、檢閱帳戶個資、受理案件證明單、受理
    各類案件紀錄表、內政部警政署反詐騙諮詢專線紀錄表、受
    理詐騙帳戶通報警示簡便格式表、手機翻拍照片1張、金融
    機構聯防機制通報單、165專線協請金融機構暫行圈存疑似
    詐欺款項通報單(郭淑鈴)、郵政入戶匯款申請書、存摺封面
    影本各1份(陳基旺)、被告蔡明杰提出之內政部警政署反詐
    騙諮詢專線紀錄表、中華郵政帳戶（帳號：000-0000000000
    0000號）帳戶之申請人資料及歷史交易明細表等證據資料可
    佐，足認被告就此部分之自白與事實相符，可採信為真實。
　㈡被告辯稱是因為要辦貸款，對方說他的帳戶內金額出入太少
    ，需要金流流動，否則不能辦理貸款，20萬「周啟鴻」說是
    他們公司匯的，所以要領還給對方，因為提款卡一次最多只
    能領15萬元，另外5萬元是依「周啟鴻」指示匯到他提供的
    帳戶。對於「周啟鴻」的身分，被告在110年11月5日及12日
    的警詢中均供稱：「對方自稱為永豐銀行的經理」，在110
    年11月21日的警詢筆錄中則供稱：「周啟鴻自稱郵局經理」
    ，於111年5月5日則又供稱：「周啟鴻自稱是華南銀行的經
    理」云云，由被告上揭不同日期在警詢中的供述，「周啟鴻
    」可以是永豐銀行經理、郵局經理以及華南銀行經理，足見
    被告對於「周啟鴻」的真實身分究竟為何？並不清楚。依被
    告之供述，除了對方自稱是銀行經理外，只因為對方的照片
    上有永豐銀行的廣告，因而被告認定對方就是永豐銀行的經
    理。然查，在卷附被告與「周啟鴻」的通訊軟體LINE對話紀
    錄中，並未見有「周啟鴻」自稱是永豐銀行經理的任何訊息
    ，在「周啟鴻」與被告的對話中，「周啟鴻」都是以事務所
    自稱，如「禮拜一事務所沒有辦法」、「換這間郵局，這間
    離事務所近一點」、「我交代事務所先做你的件」、「事務
    所張小姐過去了」、「餘額先列印給我，我要傳事務所」，
    由此對話紀錄即可查知，「周啟鴻」並非銀行的經理，被告
    辯稱「周啟鴻」是永豐銀行經理云云，即非真實。
　㈢被告辯稱是為了貸款，為了美化帳戶，才會將帳戶資料提供
    給「周啟鴻」，由「周啟鴻」匯入款項，再由被告提領出來
    ，用以製造金流美化帳戶云云。然依被告與「周啟鴻」的LI
    NE對話紀錄中，並未見到任何有關於貸款的訊息，只看見「
    周啟鴻」要被告去領錢，並指定交付款項的地點以及要被告
    轉帳的指示，被告所稱的貸款、美化帳戶云云，均未見於對
    話紀錄中。再者，對於貸款最為重要的訊息：貸款金額、貸
    款年限及利率，被告僅能說他要貸款30萬元，利息應該2萬
    多，沒有說要貸多久云云，被告唯一能確定的就只有他要貸
    款30萬元，但對於貸款年限及貸款利率均不清楚，所謂利息
    2萬多，是指每個月？還是每年？被告均無法清楚說明，對
    於這麼重要的貸款訊息被告均不清楚，顯見被告所謂辦理貸
    款云云，應非真實。
　㈣再者，被告聲稱「周啟鴻」是永豐銀行的經理，匯入被告帳
    戶內的錢是公司的錢，所以被告北上台北將帳戶內的錢領出
    並交付給「周啟鴻」指定的人。倘若被告所述為真實，被告
    既然是向任職於永豐銀行的「周啟鴻」辦理貸款，則應該到
    「周啟鴻」任職的永豐銀行辦公室與「周啟鴻」洽談貸款事
    宜，既然錢是任職於永豐銀行的「周啟鴻」匯入被告帳戶用
    以美化帳戶，則被告領出來的錢也應該要交到永豐銀行才是
    。然被告卻是與「周啟鴻」相約在台北市中山區復興北路的
    郵局交錢，後又改約到郵局邊的公園，再由被告與「周啟鴻
    」的通訊軟體LINE的對話紀錄，「周啟鴻」都是以事務所自
    稱，指定收款人也是事務所張小姐。綜合以上種種跡象，「
    周啟鴻」並非被告所稱的永豐銀行經理或是任職於其他銀行
    的相關人員，被告也絕非他所稱的要辦理銀行貸款，而銀行
    辦理貸款不會幫客戶進行所謂的美化帳戶，此乃眾所周知之
    事項。詐騙集團成員為取得被害人匯入的款項，或為掩飾其
    不法行徑，以避免執法人員循線查緝，經常利用取得他人金
    融帳戶資料，並由帳戶所有人提款被害人匯入之款項，再轉
    交或轉匯其他帳戶或使他人交付金融帳戶之存摺、提款卡及
    密碼，而另行由車手提領被害人匯入之款項，類此案件在社
    會上層出不窮，亦屢經報章雜誌、電視、廣播等新聞媒體及
    電子網路再三披露，衡諸目前社會資訊之普及程度，一般人
    對上情均應知之甚詳，故避免金融帳戶此等專屬性甚高之物
    品被不明人士利用為財產犯罪之工具，亦為一般生活認知所
    應有之認識。是依一般人之社會通念，提供金融帳戶供反覆
    匯入款項及提領款項，再交付給他人之行為，極有可能就是
    詐騙集團另用帳戶作為被害人匯款以及提領被害人所匯款項
    ，並會產生遮斷金流以逃避國家追訴、處罰之效果等節，當
    可預見。被告既得預見提供帳戶將作為詐騙集團詐騙工具，
    又依詐騙集團成員指示提領帳戶內贓款，交付給詐騙集團指
    定之人或轉匯詐騙集團指定之帳戶，本件被告犯行已臻明確
    ，應依法論科。
三、核被告所為，係犯刑法第339條之4第1項第2款3人以上共同
    詐欺取財罪及洗錢防制法第14條第1項洗錢罪。被告與「周
    啟鴻」及張姓女子就上開犯罪行為，有犯意聯絡及行為分擔
    ，均為共同正犯。被告以一行為觸犯3人以上共同詐欺取財
    罪與洗錢二罪，為想像競合犯，依刑法第55條之規定，從一
    重以3人以上共同詐欺取財罪論處。移送併辦部分之犯罪事
    實與本案起訴之犯罪事實完全一樣，本院自得並加以審理。
    爰審酌被告正值壯年，卻不思以正當途徑謀取生活所需，明
    知詐騙集團對社會危害甚鉅，竟仍為圖謀個人私利，加入詐
    欺集團與其他詐欺集團成員分工合作，遂行詐欺集團之犯罪
    計畫，騙取告訴人之積蓄，不僅使他人之財產權受到嚴重侵
    害且難以追償，同時妨礙檢警追緝犯罪行為人，破壞社會治
    安與金融秩序，重創人與人間之信任基礎，亦助長詐騙集團
    之猖獗與興盛，犯罪所生危害非輕，益見其法治觀念淡薄，
    價值觀念偏差，且迄今均未與告訴人或被害人達成和解，賠
    償損失以獲取諒解，所為應嚴予非難；且被告犯後否認犯行
    ，態度非佳；復衡以被告於本案詐欺集團中，非屬集團內之
    領導首腦或核心人物，層級非高，兼衡被告之犯罪動機與目
    的、犯罪手段、參與犯罪之程度、智識、家庭生活狀況等一
    切情狀，量處如主文所示之刑。另檢察官於本案中未舉證說
    明被告之犯罪所得，被告亦否認有犯罪所得，自無從宣告沒
    收，附此敘明。　　　　
據上論斷，應依刑事訴訟法第299條第1項前段，洗錢防制法第14
條第1項，刑法第339條之4第1項第2款、第28條、第55條，判決
如主文。
本案經檢察官廖羽羚提起公訴，檢察官陳鴻濤、鄭聆苓移送併辦
，檢察官李佳潔到庭執行職務。
中　　華　　民　　國　　111 　年　　8 　　月　　23　　日
　　　　　　　　　刑事第六庭  審判長法  官  高如宜  
　　　　　　　　　
                  　　　　　　　　　法  官  陳鈺雯
　　　　　　　　　
　　　　　　　　　                  法　官　鄭銘仁
以上正本證明與原本無異。
如不服本判決應於收受本判後20日內向本院提出上訴書狀，並應
敘述具體理由。其未敘述上訴理由者，應於上訴期間屆滿後20日
內向本院補提理由書狀（均須按他造當事人之人數附繕本）「切
勿逕送上級法院」。
  　　　　　　　　　　　　　　　    書記官　陳姝妤
中　　華　　民　　國　　111 　年　　8 　　月　　24　　日
附錄本案論罪科刑法條：
洗錢防制法第14條
有第二條各款所列洗錢行為者，處7年以下有期徒刑，併科新臺
幣5百萬元以下罰金。
前項之未遂犯罰之。
前二項情形，不得科以超過其特定犯罪所定最重本刑之刑。

中華民國刑法第339條之4
犯第339條詐欺罪而有下列情形之一者，處1年以上7年以下有期
徒刑，得併科1百萬元以下罰金：
一、冒用政府機關或公務員名義犯之。
二、三人以上共同犯之。
三、以廣播電視、電子通訊、網際網路或其他媒體等傳播工具，
    對公眾散布而犯之。
前項之未遂犯罰之。